【裁判字號】    90,易,684
【裁判日期】    900328
【裁判案由】    大陸人民條例
【裁判全文】
臺灣板橋地方法院刑事判決                            九十年度易字第六八四號
    公  訴  人  臺灣板橋地方法院檢察署檢察官
    被      告  乙○○
右列被告因違反台灣地區與大陸地區人民關係條例案件，經檢察官提起公訴（八十九
年度偵字第二二七六一號），本院判決如左：
    主  文
乙○○違反不得僱用大陸地區人民在台灣地區從事未經許可之工作之規定，處拘役
拾日，如易科罰金以佰元折算壹日。
    事  實
一、乙○○明知甲○○係依法申請入境台灣地區探親之大陸地區人民，竟基於非法僱
    用大陸地區人民工作之犯意，自八十九年八月三十日起，以每日薪資新台幣（下
    同）五百元之代價，僱用甲○○，在其所經營位於台北縣三重市○○路○段六十
    八巷三十二號內之「廣記燒臘店」，從事未經許可之打雜工作。嗣於八十九年十
    月十一日十二時二十分許，經警在上址當場查獲甲○○，而悉上情。
二、案經台北縣警察局新莊分局報請台灣板橋地方法院檢察署檢察官偵查起訴。
    理  由
一、訊據被告乙○○固坦承伊於右揭時地僱用大陸地區人民甲○○，從事其所經營燒
    臘店內打雜工作之事實不諱，惟矢口否認有故意非法僱用大陸勞工之行為，辯稱
    ：伊不知甲○○係大陸地區人民，且因屬臨時性僱用之員工，故未查驗其身分，
    亦未為其加入勞保云云。然查：
（一）被告於前揭時間僱用大陸地區人民甲○○從事燒臘店內打雜工作之事實，除有
      被告之自白外，並據甲○○於警訊中陳述明確，另有台北縣警察局新莊分局臨
      檢現場案件檢查紀錄及中華民國台灣地區旅行證、入出境管理局旅客證件留存
      收據、入境人口申報流動人口登記聯單、指認照片均影本各一件在卷可參，足
      見被告之前開自白與事實相符，堪予採信。
（二）次查，被告乙○○在僱用大陸地區人民甲○○時，並未查驗其身分證件，以供
      報稅或參加各項保險手續，業據被告自承在卷，核與一般正常僱用勞工之情形
      有異，否則被告如何報支開銷？將來如何代為扣繳薪資所得？而臺灣地區人民
      與大陸地區人民兩者所使用之文字、口音、生活習慣及風俗文化等均有不同，
      被告竟毫無疑義予以聘僱，亦與常情相違。
（三）綜上所述，被告應有甲○○係大陸地區人民之認識，是被告前開所辯無非臨訟
      卸責之詞，委無足採。本件事證明確，被告犯行堪以認定，應依法論科。
二、按經許可進入台灣地區之大陸地區人民，不得從事與許可目的不符之活動或工作
    ；又不得僱用大陸地區人民從事未經許可或與許可範圍不符之活動，台灣地區與
    大陸地區人民關係條例第十條第二項及第十五條第四款分別定有明文。本件被告
    違反上開規定，聘僱大陸地區人民甲○○從事未經許可之工作，核其所為，係犯
    同條例第八十三條第一項之違反不得僱用大陸地區人民在台灣地區從事未經許可
    之工作之規定之罪。爰審酌被告犯罪之動機、目的、手段，因貪一時僱工之便利
    ，始為本件犯行，且其僅以該大陸地區人民為勞動使用，未有其他危害社會之惡
    行，而僱用之時間不長，及犯罪後之態度等一切情狀，量處如主文所示之刑。又
    被告行為後原刑法第四十一條之規定：「犯最重本刑為三年以下有期徒刑之刑之
    罪，而受六月以下有期徒刑或拘役之宣告，因身體、教育、職業或家庭之關係，
    執行顯有困難者，得以一元以上三元以下折算一日，易科罰金。」，已於九十年
    一月四日經修正為刑法第四十一條第一項，該條之規定為：「犯最重本刑為五年
    以下有期徒刑之刑之罪，而受六月以下有期徒刑或拘役之宣告，因身體、教育、
    職業或家庭之關係或其他正當事由，執行顯有困難者，得以一元以上三元以下折
    算一日，易科罰金。但確因不執行所宣告之刑，難收矯正之效，或難以維持法秩
    序者，不在此限。」，並於同年月十日經總統公布施行，經新舊法比較結果，修
    正後之新法對被告易科罰金之宣告並不生影響，爰適用裁判時之新法諭知易科罰
    金之折算標準，以示懲儆。
據上論斷，應依刑事訴訟法第二百九十九條第一項前段，臺灣地區與大陸地區人民關
係條例第八十三條第一項，刑法第二條第一項前段、第十一條前段、第四十一條第一
項，罰金罰鍰提高標準條例第二條，判決如主文。
本案經檢察官張慶林到庭執行職務
中      華      民      國       九十       年     三     月   二十八   日
                                      臺灣板橋地方法院刑事第四庭
                                          法  官  劉  大  衛
右正本證明與原本無異
如不服本判決應於送達後十日內向本院提出上訴狀
                                          書記官  蕭  興  南
中      華      民      國       九十       年     四     月     二     日
附錄本案論罪科刑法條全文：
台灣地區與大陸地區人民關係條例第八十三條：
違反第十五條第四款或第五款規定者，處二年以下有期徒刑、拘役或科或併科新台幣
三十萬元以下罰金。
意圖營利而違反第十五條第五款規定者，處三年以下有期徒刑、拘役或科或併科新台
幣六十萬元以下罰金。
以犯前項之罪為常業者，處五年以下有期徒刑，得併科新台幣六十萬元以下罰金。
法人之代表人、法人或自然人之代理人、受僱人或其他從業人員，因執行業務犯前三
項之罪者，除處罰行為人外，對該法人或自然人並科以前三項所定之罰金。但法人之
代表人或自然人對於違反之發生，已盡力為防止行為者，不在此限。


司法院資訊處製作；財團法人民間司法改革基金會備份。
